臺灣臺中地方法院刑事判決　　　　　　100年度金訴緝字第2號
公　訴　人　臺灣臺中地方法院檢察署檢察官
被　　　告　文俊嵐
上列被告因詐欺案件，經檢察官提起公訴（94年度偵字第6021號
），本院判決如下：
    主  文
文俊嵐無罪。
    理  由
一、公訴意旨略以：被告文俊嵐前於民國93年12月1日，開設中
    國信託商業銀行中港分行，帳號：000000000000號活期存款
    帳戶後，其應可預見將金融帳戶提供或交予他人可供詐騙集
    團遂行財產犯罪，竟仍基於幫助該詐騙集團進行財產犯罪之
    犯意，於同日在臺中市○區○○路與五權路口，以新臺幣（
    下同）4000元之代價，出售予詐騙集團成員姓名年籍不詳之
    綽號「阿州」之成年男子。嗣在臺為首之詐騙集團成員劉興
    睿（綽號強哥）、林靜君、曾源成、林義鴻及李宗樺（均已
    為另行起訴），於取得上開等帳戶後，即意圖為自己不法所
    有，由在大陸以綽號「老大」、「老二」、「阿財」等三名
    成年男子為首之三大簡訊詐騙集團，在對岸搖控透過國內等
    多家簡訊平台公司再轉接網路電話，大量發送簡訊短訊內容
    如：「您的××商業銀行現金卡應繳款日期已到，而未繳款
    ，如有誤請與該銀行聯絡。」、「貴客戶之現金卡被盜用，
    如有誤請與該銀行聯絡。」等詐騙簡訊，誘使國內不特定之
    人撥打簡訊所留之電話，對岸大陸簡訊詐騙集團成員則偽稱
    係財政部經濟犯罪中心人員，佯稱被害人之金融（信用）卡
    遭冒領盜刷，要求被害人立即以電話向警察分局報案，並留
    該集團所設之假警察分局電話。偽稱警察分局之警官受理報
    案，即誆稱為防止被害人金融（信用）卡再次遭冒領盜刷，
    可幫忙被害人將其所有金融卡做防火牆加密以防日後遭盜用
    ，致不特定之被害人不疑有他，於接收該等詐騙簡訊後撥打
    電話，依該等詐騙集團成員之指示持金融卡至提款機操作變
    更密碼，遭匯款至詐騙集團所使用之人頭帳戶，該等詐騙集
    團立即通知國內車手劉興睿、曾源成、林義鴻、張弘毅、蔡
    建寶、林柏翰、廖傳宗（上四人另移轉管轄）等人負責前往
    臺中縣市、彰化縣及南投縣等地區，各金融提款機提領被害
    人被騙之贓款，再交由劉興睿統一保管並負責與大陸詐騙集
    團對帳後，再將贓款以洗錢之方式匯至大陸詐騙集團「老大
    」所指示的人頭帳戶內，為掩飾、收受、搬運之洗錢行為，
    劉興睿、曾源成並從提領贓款中抽取一成為佣金，再依所抽
    取之佣金，與車手分帳以為酬勞。經臺中市警察局刑警隊員
    警於93年12月7日15時許，在臺中縣大里市（現改制為臺中
    市○里區○○○路1段235號旁當場查獲劉興睿、曾源成、林
    義鴻、林靜君，並於劉興睿駕駛之車號9303-FJ號自小客車
    內查扣太平郵局（戶名：張英郎、帳號：0 0000000000000
    ）、中國信託中港分行（戶名：文俊嵐、帳號：0000000000
    00）存摺各一本；於曾源成駕駛之車號TN-3118號自小客車
    內查扣有台新銀行（戶名：曾煜仁、帳號：00000000000000
    ）、臺中商業銀行（戶名：林輝隆、帳號：000000000000）
    及人頭帳戶（林輝隆）印章1枚等語，因認被告文俊嵐涉犯
    刑法第30條第1項、第339條第1項幫助詐欺取財罪嫌。
二、按刑事訴訟法第308條規定：「判決書應分別記載其裁判之
    主文與理由；有罪之判決並應記載犯罪事實，且得與理由合
    併記載。」，同法第310條第1款規定：「有罪之判決書，應
    於理由內分別情形記載左列事項：一、認定犯罪事實所憑之
    證據及其認定之理由。」，及同法第154條第2項規定：「犯
    罪事實應依證據認定之，無證據不得認定犯罪事實。」揆諸
    上開規定，刑事判決書應記載主文與理由，於有罪判決書方
    須記載犯罪事實，並於理由內記載認定犯罪事實所憑之證據
    及其認定之理由。所謂認定犯罪事實所憑之「證據」，即為
    該法第154條第2項規定之「應依證據認定之」之「證據」。
    職是，有罪判決書理由內所記載認定事實所憑之證據，即為
    經嚴格證明之證據，另外涉及僅須自由證明事項，即不限定
    有無證據能力之證據，及彈劾證人信用性可不具證據能力之
    彈劾證據。在無罪判決書內，因檢察官起訴之事實，法院審
    理結果，認為被告之犯罪不能證明，而為無罪之諭知，則被
    告並無檢察官所起訴之犯罪事實存在，既無刑事訴訟法第15
    4條第2項所規定「應依證據認定之」事實存在，因此，判決
    書僅須記載主文及理由，而理由內記載事項，為法院形成主
    文所由生之心證，其論斷僅要求與卷內所存在之證據資料相
    符，或其論斷與論理法則無違，通常均以卷內證據資料彈劾
    其他證據之不具信用性，無法證明檢察官起訴之事實存在，
    所使用之證據並不以具有證據能力之證據為限，是以本件被
    告等既經本院認定無罪，本判決即不再論述所援引有關證據
    之證據能力，合先敘明。
三、按犯罪事實應依證據認定之，無證據不得認定犯罪事實；不
    能證明被告犯罪者，應諭知無罪之判決，刑事訴訟法第 154
    條第2項、第301條第 1項分別定有明文。又事實之認定，應
    憑證據，如未能發現相當證據，或證據不足以證明，自不能
    以推測或擬制之方法，以為裁判基礎；認定犯罪事實應依證
    據，為刑事訴訟法所明定，故被告否認犯罪事實所持之辯解
    ，縱屬不能成立，仍非有積極證據足以證明其犯罪行為，不
    能遽為有罪之認定（最高法院40年臺上字第86號、30年上字
    第1831號判例參照）。而認定犯罪事實所憑之證據，雖不以
    直接證據為限，間接證據亦包括在內，然而無論直接證據或
    間接證據，其為訴訟上之證明，須於通常一般之人均不致有
    所懷疑，而得確信其為真實之程度者，始得據為有罪之認定
    ，倘其證明尚未達到此一程度，而有合理之懷疑存在，而無
    從使事實審法院得有罪之確信時，即應由法院為諭知被告無
    罪之判決（最高法院76年臺上字第4986號判例參照）。又刑
    事訴訟法第161條第1項規定：檢察官就被告犯罪事實，應負
    舉證責任，並指出證明之方法。因此，檢察官對於起訴之犯
    罪事實，應負提出證據及說服之實質舉證責任。倘其所提出
    之證據，不足為被告有罪之積極證明，或其指出證明之方法
    ，無從說服法院以形成被告有罪之心證，基於無罪推定之原
    則，自應為被告無罪判決之諭知（最高法院92年度臺上字第
    128號判例參照）。
四、公訴人認被告文俊嵐涉有刑法第30條第1項、第339條第1項
    幫助詐欺取財罪嫌，無非係以：被告文俊嵐於警詢中曾自承
    ，其於93年12月1日開立中國信託商業銀行中港分行存款帳
    戶後，以4000元之代價交付給綽號「阿州」之人等語，及於
    證人即詐騙集團成員劉興睿所駕駛之車輛內，扣得被告前揭
    帳戶存摺為其主要論據。訊據被告固坦承：伊開立前開銀行
    帳戶後，即將該帳戶資料交予綽號「阿洲」之人，並對於該
    帳戶存摺、金融卡於93年12月7日，在證人劉興睿所駕駛之
    車上為警查扣之事實不爭執，惟被告堅詞否認有何幫助詐欺
    取財犯行，辯稱：伊當時因向綽號「阿州」之人借錢，所以
    才會把帳戶賣給他等語。經查：
(一)、被告曾於93年12月1日開立中國信託商業銀行中港分行帳號0
    00000000000號活期存款帳戶，有中國信託商業銀行94年7月
    26日中信銀字第94813229261號函暨所附具之開戶資料在卷
    可參（見本院94年度金訴字第19號審理卷一第95至98頁），
    且為被告所自承，則該帳戶確為被告所親自申請設立無訛。
    又被告所申請之前揭帳戶存摺、金融卡，為警於93年12月7
    日15時許，在臺中縣大里市○○路○段235號旁，證人即詐騙
    集團成員劉興睿所駕駛之車牌號碼9303-FJ號自小客車所查
    扣，有臺中市警察局（現已改制為臺中市政府警察局）搜索
    扣押筆錄乙份在卷足參（見臺灣臺中地方法院檢察署93年度
    偵字第21456號偵查卷第66、68頁）。另依被告於警詢及本
    院訊問時均陳稱，其申請上揭帳戶後，即於同日將該帳戶資
    料交予綽號「阿州」之人等語；證人劉興睿於警詢中陳稱：
    扣案之帳戶是伊從報紙找出販賣人頭戶購買得來等語【見臺
    中市警察局（已改制為臺中市政府警察局）刑事偵查卷一第
    16頁】，則被告於93年12月1日親自申請開立該帳戶後，於
    同日將該帳戶資料交予真實姓名、年籍不詳，綽號「阿州」
    之人，其後由綽號「阿州」之人將該帳戶存摺、金融卡轉售
    予詐騙集團成員劉興睿。
(二)、被告於警詢中陳稱：伊是以4000元的代價將伊申請的中國信
    託商業銀行帳戶資料轉賣給綽號「阿州」之人等語（見臺中
    市警察局刑案偵查卷一第169頁），惟證人即同案被告侯建
    州於本院審理時結證稱：伊不認識在庭的被告，之前也沒有
    見過被告，伊之前雖有以應徵助理的方式收購帳戶而遭判刑
    ，但是伊不曾於93年12月間，在臺中市○區○○路與三民路
    口，向在庭的被告收購帳戶等語（見本院100年12月15日審
    理筆錄第4、5頁），被告於本院審理時亦陳稱：當時跟伊收
    購帳戶的「阿洲」不像是在庭的證人侯建州等語（見本院10
    0年12月15日審理筆錄第4頁），則證人侯建州是否確為當時
    向被告收購前揭帳戶資料之人實有疑義。
(三)、按刑法上之幫助犯，以正犯已經犯罪為構成要件，故幫助犯
    無獨立性，如無他人犯罪行為之存在，幫助犯即無由成立（
    最高法院60年臺上字第2159號判例意旨參照）。證人劉興睿
    於93年間，因涉犯常業詐欺犯行，前經本院以94年金訴字11
    號判處有期徒刑2年，經臺灣高等法院臺中分院以94年度上
    訴字第1748號判決駁回上訴，經最高法院以95年度臺上字第
    449號判決駁回上訴確定，有本院94年度金訴字第11號刑事
    判決、臺灣高等法院全國前案簡列表各乙份在卷可參（見本
    院94年度金訴字第19號審理卷第173至193頁）。證人劉興睿
    於該案件中之犯罪時間為93年2月間起至93年12月7日止，證
    人劉興睿於93年12月7日為警查獲時，被告所申請之前揭帳
    戶存摺、金融卡即遭扣案，已如前述，觀諸被告所申請之該
    帳戶交易往來明細，自93年12月1日起至同年12月7日止，並
    未有何款項匯入、匯出之情形，有該帳戶交易往來明細乙份
    在卷足佐（見本院94年度金訴字第19號審理卷第99頁），顯
    與一般詐騙集團常見之詐騙手法，於短時間內有大額金錢匯
    入，隨即遭提領一空之情形有悖。再被告前揭帳戶雖於93年
    12月29日有一筆1萬6000元以自動提款機存入之交易紀錄，
    然係於證人劉興睿所涉詐欺犯行遭查獲後，且該筆交易亦未
    有何被害人出面指認係因遭詐騙而將該筆款項存入被告上揭
    帳戶，則依全卷現存可供調查之證據顯示，實無法證明被告
    前揭中國信託商業銀行中港分行帳戶資料交予綽號「阿州」
    之人，經由綽號「阿州」之人交予證人劉興睿後，該帳戶確
    遭證人劉興睿所屬之詐騙集團作為其等詐騙被害人之用，而
    得以認定被告交付帳戶資料確有幫助詐欺取財之犯行。
(四)、綜上所述，本件查無積極證據足以證明被告有被訴幫助詐欺
    取財之犯行，尚難僅以被告所有之帳戶存摺、金融卡自證人
    即詐欺集團成員劉興睿處查得，即遽以推定被告確有幫助詐
    欺取財之犯行，公訴人所舉之證據既不足以證明被告確有前
    開公訴人所訴之犯行，故依前開法律規定及判決意旨，自應
    為被告無罪之判決。
據上論斷，應依刑事訴訟法第301條第1項，判決如主文。
中    華    民    國   100    年    12    月    30    日
                  臺灣臺中地方法院刑事第十四庭
                            審判長法  官  吳幸芬
                                  法  官  戴嘉慧
                                  法  官  劉麗瑛
以上正本證明與原本無異。
如不服本判決應於收受判決後10日內向本院提出上訴書狀，並應
敘述具體理由；其未敘述上訴理由者，應於上訴期間屆滿後20日
內向本院補提理由書（均須按他造當事人之人數附繕本）「切勿
逕送上級法院」。
                                  書記官  王玟
中    華    民    國   100    年    12    月    30    日